臺灣臺中地方法院民事裁定　　　　　 100年度司財管字第85號
聲　請　人　臺灣臺中地方法院檢察署檢察官
受　選任人　財政部國有財產局臺灣中區辦事處
法定代理人　廖蘇隆
非訟代理人　賴羿存
上列聲請人聲請選任被繼承人陳貞蘭遺產管理人事件，本院裁定
如下：
    主  文
選任財政部國有財產局臺灣中區辦事處為被繼承人陳貞蘭之遺產
管理人。
聲請程序費用由被繼承人陳貞蘭之遺產負擔。
    理  由
一、按繼承開始時，繼承人有無不明，而無親屬會議或親屬會議
    未於一個月內選定遺產管理人者，檢察官得聲請法院選任遺
    產管理人，民法第一千一百七十八條第二項定有明文。
二、本件聲請意旨略以：本件被繼承人陳貞蘭（女、民國十三年
    七月二十七日生、生前最後住所：臺中市南屯區○○○路○
    段一九五巷十六號）不幸於一００年六月十九日死亡，並遺
    留財產，惟被繼承人之配偶已歿，且查無其他法定繼承人，
    是否仍有應繼承之人不明，亦無親屬會議選定遺產管理人，
    聲請人為檢察官，爰依法聲請為被繼承人選任遺產管理人等
    語，並提出臺中市南屯區公所函文暨公告、死亡證明書、土
    地暨建物謄本、除戶戶籍謄本、存摺封面暨內頁、稅務電子
    閘門財產所得調件明細表等件（均附於臺灣臺中地方法院檢
    察署一００年度民參字第十八號卷宗）為證。
三、經查：
  (一)聲請人主張被繼承人陳貞蘭於一００年六月十九日死亡，惟
    查無法定繼承人，現是否仍有應繼承之人不明，且親屬會議
    未於法定期間內選定遺產管理人等情，業據聲請人提出前揭
    書證附卷可稽，亦有依職權函請臺中市南屯區戶政事務所檢
    送被繼承人直系血親之戶籍資料在卷可稽，堪信為真實。
  (二)另經本院依職權函請臺中市南屯區公所檢送被繼承人大陸地
    區繼子之授權書暨相關資料到院，授權人吳定冰僅係被繼承
    人大陸地區之繼子，亦即與被繼承人僅為直系姻親關係，並
    無繼承權，則依現存書面資料所示，被繼承人於大陸地區亦
    無繼承人，從而聲請人聲請選任被繼承人之遺產管理人，揆
    諸前揭法條規定，為有理由，應予准許。
  (三)本件被繼承人陳貞蘭於一００年六月十九日死亡後，無論臺
    灣地區及大陸地區均查無任何法定繼承人，復參以被繼承人
    陳貞蘭身後留有遺產，且因親屬不明而無其他適合之人可任
    被繼承人之遺產管理人，基於維護社會利益及國庫期待利益
    ，本院認由財政部國有財產局臺灣中區辦事處擔任被繼承人
    陳貞蘭之遺產管理人，乃屬妥適，爰指定之。
  (四)縱日後發現被繼承人陳貞蘭於大陸地區尚有繼承人存在，然
    因被繼承人於臺灣地區並無繼承人存在，且被繼承人亦非現
    役軍人或退除役官兵，此時依臺灣地區與大陸地區人民關係
    條例第六十七條之一第一項之規定，財政部國有財產局亦為
    當然之遺產管理人，附此敘明。
四、依非訟事件法第一百五十七條，裁定如主文。
中    華    民    國   100    年    11    月    25    日
                  家事法庭      司法事務官  林敬程
以上正本係照原本作成。
如對本裁定抗告須於裁定送達後十日內向本院提出抗告狀（須附
繕本）。
中    華    民    國   100    年    11    月    25    日
                                書  記  官  廖于萱